【裁判字號】    99,交抗,625
【裁判日期】    990727
【裁判案由】    聲明異議
【裁判全文】
臺灣高等法院臺中分院交通事件裁定     99年度交抗字第625號
抗  告  人
即受處分人  甲○○
上列抗告人因違反道路交通管理處罰條例案件，不服臺灣臺中地
方法院中華民國99年6月18日所為裁定（99年度交聲字第2340號
），提起抗告，本院裁定如下：
    主  文
抗告駁回。
    理  由
一、本案經本院審理結果，認原審裁定認事用法均無不當，應予
    維持，並引用原審裁定所記載之理由（如附件）。
二、抗告意旨略以：(一)、抗告人固於99年3月30日17時許將YDG-8
    23號機車暫時停放在西安街172巷11號住宅屋簷下，惟如採
    證照片所示係停在住宅屋簷下方，紅色禁止停車標線內側（
    即紅線後面），並未超出紅線或跨越紅線情事。參照道路交
    通安全規則第111條第1項第4款「道路交通標誌前不得臨時
    停車」之規定反面解釋，停放在紅色禁停標線內側（即標線
    後）之車輛，即無不合，應未違規甚明，原舉發顯屬不當，
    原裁定有誤。(二)、查道路交通標誌標線號誌設置規則第149
    條第1項第5款除規定：「紅實線設於路側，用以禁止臨時停
    車」，並未明確區分為紅實線之外側或內側；道路交通標誌
    標線號誌設置規則第168條、169條第1項、第2項規定意旨，
    亦係就紅、黃色禁止停車線，應以劃設於道路緣石正面及頂
    面為原則，無緣石之道路得標繪於路面上，距路面邊緣以30
    公分為度，以及禁停起迄時間等為具體之規定外，並無補充
    規定道路交通安全規則第112條規定所指之紅色禁止停車線
    之禁止停車範圍，應包括紅色禁止停車線內側。詎原裁定遽
    引道路交通標誌標線號誌設置規則第168條、第169條第1項
    、第2項，認上開條文已就道路交通安全規則第112條規定所
    指之紅色禁止第111條第1項第4款「道路交通標誌前不得臨
    時停車」之紅色禁止停車線所指之禁止停車範圍，已補充規
    定包括紅實線之外側及內側範圍內均不得停車之認定，顯屬
    違誤。(三)、末查抗告人並未如臺中市警察局中市警交字第G0
    H082384號舉發違反道路交通管理事件通知單所記載，於99
    年3月30日17時0分許，於臺中市○○街172巷6號設有紅線實
    線之禁止臨時停車處違規停車，舉發通知單記載亦有不實，
    附此敘明。(四)、綜上事證，道路交通安全規則第112條既未
    明確規定紅色禁止停車線禁停包括紅實線之外側及內側，從
    而參照道路交通安全規則第111條第1項第4款「道路交通標
    誌前不得臨時停車」之規定之反面解釋，停放在紅色禁停標
    線內側（即標線後）之車輛，即無不合，應不違規甚明。原
    裁定對道路交通安全規則未明確區分是否包括紅實線之外側
    及內側，參照道路交通安全規則第111條第1項第4款「道路
    交通標誌前不得臨時停車」之規定之反面解釋，若仍有疑依
    法應聲請大法官解釋之，事關人民權益，實無得自行擴張引
    用原未明確規定之立法意旨而自行造法，方符法治。爰提起
    抗告，請求撤銷原裁定云云。
三、經查：抗告人即受處分人甲○○所有之車牌號碼YDG-823號
    重型機車，確有於99年3月30日17時0分許，停放在臺中市○
    ○街172巷內設有紅線實線之禁止臨時停車處所，經臺中市
    警察局第6分局西屯派出所員警認其有違反道路交通管理處
    罰條例第56條第1項第1款規定，而以中市警交字第G0H08238
    4號舉發違反道路交通管理事件通知單逕行製單舉發等情，
    有上開舉發違反道路交通管理事件通知單影本1份及現場採
    證照片1張在卷可稽，是依該採證照片所示，顯見抗告人確
    有將機車停放在劃設有紅線實線之禁止停車標線處所之交通
    違規行為。又所謂「紅色實線」禁止臨時停車之定義，其範
    圍業經原審裁定詳予論述明確，且按道路交通安全規則所禁
    止臨時停車者係指設有禁止臨時停車標誌、標線之「處所」
    ，及道路交通管理處罰條例第56條第1項第1款所處罰者乃在
    禁止臨時停車「處所」停車，既指處所，自包含其週邊不適
    宜臨時停車之空間在內，亦即包括該標線左、右側道路甚明
    。另按所謂「標誌」係以規定之符號、圖案或簡明文字繪於
    一定形狀之標牌上，安裝於固定或可移動之支撐物體，設置
    於適當之地點，用以預告或管制前方路況，促使車輛駕駛人
    與行人注意、遵守之交通管制設施；而所謂「標線」則係以
    規定之線條、圖形、標字或其他導向裝置，劃設於路面或其
    他設施上，用以管制道路上車輛駕駛人與行人行止之交通管
    制設施，道路交通標誌標線號誌設置規則第3條第1款、第2
    款定有明文。故標誌與標線之定義本有不同，則道路交通安
    全規則第111條第1項第4款：「道路交通標誌前不得臨時停
    車。」之規定，自專指「標誌」而言。抗告人欲以上開規定
    反面解釋停放在紅色禁止臨時停車標線內側（即標線後）即
    不違規云云，自屬無據。從而，原處分機關援引道路交通管
    理處罰條例第56條第1項第1款、違反道路交通管理事件統一
    裁罰基準表，裁處抗告人罰鍰新臺幣600元，核無違誤，抗
    告人不服裁決處分向原審聲明異議，原審駁回其異議，並無
    不合。抗告人仍執陳詞提起本件抗告，其抗告為無理由，應
    予駁回。
四、據上論斷，應依道路交通管理處罰條例第89條前段、道路交
    通案件處理辦法第26條，刑事訴訟法第412條，裁定如主文
    。
中    華    民    國    99    年    7     月    27    日
            交通法庭    審判長法  官  羅  得  村
                              法  官  郭  瑞  祥
                              法  官  簡  源  希
上列正本證明與原本無異。
不得再抗告。
                              書記官  李  宜  珊
中    華    民    國    99    年    7     月    27    日

司法院資訊處製作；財團法人民間司法改革基金會備份。
